臺灣高雄地方法院刑事判決　　　　　　　 96年度訴字第631號
公　訴　人　臺灣高雄地方法院檢察署檢察官
被　　　告　乙○○
上列被告因偽造文書案件，經檢察官提起公訴（95年度偵字第26
785 號），本院判決如下：
    主    文
乙○○無罪。
    理    由
壹、程序部分：
一、按被告以外之人於審判外之陳述，雖不符前4 條之規定，而
    經當事人於審判程式同意作為證據，法院審酌該言詞陳述或
    書面陳述作成時之情況，認為適當者，亦得為證據，刑事訴
    訟法第159 條之5 定有明文；其立法理由在於傳聞證據未經
    當事人之反對詰問予以核實，乃排斥其證據能力。惟當事人
    如放棄對原供述人之反對詰問權，於審判程式表示同意該等
    傳聞證據可作為證據，此時，法院除認該傳聞證據欠缺適當
    性外，自可承認其證據能力。
二、查關於本案屬於審判外陳述之傳聞證據，公訴人、被告乙○○於審判程序均同意作為證據，且經本院審酌該證據作成情
    況均無不適當之情形，是依上開規定，認得作為本案證據。
貳、實體部分：
一、公訴意旨略以：被告乙○○於民國90年間，在高雄市火車站
    向姓名不詳綽號「小李」之男子，購得甲○○之國民身分證
    後，基於變造特種文書之犯意，以換貼照片及塗改相關資料
    （將戶籍地塗改為高雄市○○區○○里○ 鄰○○○路2 之4
    號，父親欄由林敬璽塗改為林敬山，母親欄由陳淑絹塗改為
    丙○○）之方式加以變造。再於同年3 月間，基於偽造文書
    、行使偽造文書及特種文書之犯意，先在不詳處所偽造「甲○○」印章1 枚後，於同年月30日，持上開印章及變造身分
    證至中國國際商業銀行岡山分行填寫開戶申請書，並在上開
    申請書上偽造「甲○○」簽名及署押各2 枚，併同上揭變造
    之身分證，持向銀行人員辦理開戶事宜，致使該銀行人員陷
    於錯誤開立00000000000 號帳戶，並將該帳戶存摺及金融卡
    交付予被告。嗣經警於90年5 月31日23時15分，在被告位於
    高雄縣岡山鎮○○○街133 巷1 號5 樓住處扣得甲○○身分
    證1 張、戶名甲○○之中國國際商業銀行岡山分行帳號1374
    4-8 號存摺1 本及甲○○木質印章1 枚等物，始悉上情，因
    認被告涉犯刑法第216 條、第212 條行使變造特種文書、同
    法第216 條、第210 條行使偽造私文書、同法第217 條偽造
    印章印文罪嫌云云。
二、按犯罪事實應依證據認定之，無證據不得認定犯罪事實；又
    不能證明被告犯罪者，應諭知無罪之判決，刑事訴訟法第15
    4 條第2 項、301 條第1 項分別定有明文。次按刑事訴訟法
    第161 條已於91年2 月8 日修正公布，其第1 項規定：檢察
    官就被告犯罪事實，應負舉證責任，並指出證明之方法；因
    此，檢察官對於起訴之犯罪事實，應負提出證據及說服之實
    質舉證責任；倘其所提出之證據，不足為被告有罪之積極證
    明，或其指出證明之方法，無從說服法院以形成被告有罪之
    心證，基於無罪推定之原則，自應為被告無罪判決之諭知，
    最高法院92年台上字第128 號判例可資參照。
三、公訴人認被告涉有上開罪嫌，無非以證人甲○○之證述、被
    告之供述、中國國際商業銀行94年7 月12日中岡文字第086
    號函暨開戶申請書、中國國際商業銀行94年12月7 日中岡文
    字第168 號函、甲○○身分證影本、法務部戶役政連結作業
    系統查詢資料為其論據。訊據被告堅詞否認有何上開偽造文
    書犯行，辯稱：該偽造之甲○○身分證及甲○○之存摺與印
    章係連同其他身分證資料於90年間在高雄火車站向姓名不詳
    之「小李」所購得，我並未變造甲○○之身分證、偽造其印
    章，亦未持之以開戶等語。經查：
  (一)證人甲○○雖證稱：我於89年11月間有遺失身分證再重新補
    領的紀錄；又經我辨識變造之我名義身分證影本，發現其上
    記載之父母姓名、住址均與真實不符，所貼照片也不是我本
    人等語，並有法務部戶役政連結作業系統查詢資料可佐（見
    偵(三)卷第39頁、偵(二)卷第45頁），惟此僅足以證明甲○○之
    身分證曾經遺失致遭人拾獲後加以變造之事實，無從因此認
    定該拾獲或變造身分證之人即為被告；況被告雖坦承曾向「
    小李」購買該甲○○身分證，然稱向「小李」購買時該身分
    證即已經變造完成（見院卷第35頁），是依其供述，亦難認
    被告有變造或參與變造該身分之事實。又該身分證上經變造
    換貼之照片（見偵(二)卷第30頁），經肉眼辨識，與被告之口
    卡照片（見偵(二)卷第39頁）並不相似，且被告亦否認其為該
    照片上之人，自無從據為不利被告之認定。另該身分證之母
    親欄雖由「陳淑『絹』」塗改為「陳淑『娟』」，而恰與被
    告配偶丙○○之姓名相同，然既非「變造身分證配偶欄姓名
    之記載」與「被告配偶姓名」相同，且「丙○○」與「陳淑
    絹」原本就極為相似，僅有其中一字部首不同之差異，實難
    排除該結果僅為巧合之可能，亦難執此認定此變造行為必與
    被告有關。
  (二)至於刻有「甲○○」姓名之木質印章1 枚，雖為被告所持有
    ，惟被告辯稱乃與甲○○身分證一同自「小李」處購得，是
    無法排除並非被告偽造之可能性；加以公訴人亦未提供其他
    足使人確信該印章係被告偽造之證據，即該印章是否被告偽
    造仍有合理懷疑存在，自無從遽認被告上開所辯即屬不可採
    信。
  (三)公訴人雖以前揭開戶申請書、甲○○身分證影本，及證人甲○○於偵查所證未曾於高雄之中國國際商業銀行開戶等語，
    欲證明被告有偽造「甲○○」名義之開戶申請書，及持變造
    之甲○○身分證，向銀行申請開戶之事實。惟前開證據雖可
    證明該變造之「甲○○」身分證曾遭他人持以申請開戶，並
    曾偽造甲○○名義之開戶申請書，惟尚無法證明該行使變造
    特種文書及行使偽造私文書之人即為被告。另被告雖曾經警
    於其住處扣得甲○○身分證1 張、戶名甲○○之中國國際商
    業銀行岡山分行帳號00000000000 存摺1 本及甲○○木質印
    章1 枚，惟被告已供稱上開物品皆係其向「小李」一同購得
    等語；且該開戶申請書上之「甲○○」簽名，經本院當庭勘
    驗結果，亦與被告於偵查時所書立之「甲○○」筆跡（見偵
    (三)卷第41頁）明顯不同，此有本院96年3 月27日勘驗筆錄可
    憑（見院卷第37頁）；是無從僅以被告持有上開物品之事實
    ，即推論其有前開行使變造甲○○身分證及偽造後行使甲○○名義之開戶申請書向銀行申請開戶之事實。
四、綜上所述，公訴人所提供之證據既無從證明被告曾變造「甲○○」身分證、曾偽造「甲○○」印章、曾持前開變造身分
    證及偽造印章，又偽造甲○○名義之開戶申請書，一同持向
    中國國際商業銀行岡山分行申請開戶之事實，即無從成立公
    訴人起訴之前揭犯行。此外，復查無其他積極事證足認被告
    有何公訴人所指之犯行，既不能證明其犯罪，自應為被告無
    罪之諭知。
據上論斷，應依刑事訴訟法第301 條第1 項，判決如主文。
本案經檢察官丁○○到庭執行職務。
中　　華　　民　　國　　96　　年　　4 　　月　　17　　日
                  鳳山刑事第二庭  審判長法  官  黃建榮
                                        法  官  譚德周
                                        法　官  洪珮婷
以上正本證明與原本無異。
如不服本判決，應於收受送達後10日內向本院提出上訴書狀。
中　　華　　民　　國　　96　　年　　4 　　月　　17　　日
　　　　　　　　　　　　　　　　　　　　書記官  賴朱梅
